臺灣高雄地方法院刑事判決　　　　　　　100年度易字第422號
公　訴　人　臺灣高雄地方法院檢察署檢察官
被　　　告　陳典男
上列被告因竊盜案件，經檢察官提起公訴（99年度偵字第25057
、27977號），本院判決如下：
    主  文
陳典男犯竊盜罪，處有期徒刑陸月，如易科罰金，以新臺幣壹仟
元折算壹日。
    事  實
一、陳典男於民國98年11月22日21時50分左右，在位於在高雄市
    鳳山區（99年12月25日改制前為高雄縣鳳山市；下同）中山
    西路139 號「順發電腦股份有限公司鳳山分公司」（下稱順
    發鳳山分公司）賣場內，基於為自己不法所有之意圖，持順
    發鳳山分公司所有而市價新臺幣（下同）1,890 元之三星牌
    C278型行動電話1 支（序號：00000000000000號；下稱系爭
    行動電話）準備結帳時，趁收銀臺人員疏未注意之際，徒手
    將系爭行動電話1 組夾於腋下，隨即未結帳走出順發鳳山分
    公司，而竊取系爭行動電話1 組得手。嗣順發鳳山分公司店
    長張家榮清點貨品發現系爭行動電話遭竊報警處理，為警於
    99年6 月10日13時29分許，持本院核發搜索票前往陳典男位
    於屏東縣屏東市○○路228 號住處執行搜索，當場查獲上開
    手機而悉上情。
二、案經順發鳳山分公司訴由高雄市政府警察局三民第一分局、
    鳳山分局報請臺灣高雄地方法院檢察署檢察官偵查起訴。
    理  由
壹、證據能力部分：
    按被告以外之人於審判外之陳述，雖不符刑事訴訟法第159
    條之1 至第159 條之4 之規定，而經當事人於審判程序同意
    作為證據，法院審酌該言詞陳述或書面陳述作成時之情況，
    認為適當者，亦得為證據，當事人或辯護人於法院調查證據
    時，知有第159 條第1 項不得為證據之情形，而未於言詞辯
    論終結前聲明異議者，視為有前項之同意，刑事訴訟法第15
    9 條之5 定有明文。查本件如後所述被告以外之人於審判外
    之言詞及書面陳述，雖不符刑事訴訟法第159 條之1 至第15
    9 條之4 之規定，惟被告未於言詞辯論終結前聲明異議者，
    經本院審酌該等證據作成時之情況，亦認為適當，是依照上
    揭法條意旨說明，均認有證據能力。
貳、實體部分：
一、訊據被告陳典男固坦承其曾於上揭時間，前往順發鳳山分公
    司，將系爭行動電話夾於腋下未結帳即帶離現場之事實，惟
    矢口否認有何竊盜之犯行，並辯稱：當時其係忘記結帳云云
    。經查：
（一）關於被告於98年11月22日21時50分左右，在順發鳳山分公
      司賣場內，持順發公司所有系爭行動電話1 支，徒手將系
      爭行動電話1 組夾在腋下，未結帳即走出順發鳳山分公司
      等情，為被告所不爭執，並有監視器畫面翻拍照片11張、
      被告當日結帳之發票（號碼：JY00000000號）1 紙、系爭
      行動電話蒐證照片3 張、贓物認領保管單1 紙（見臺灣高
      雄地方法院檢察署99年度他字第2682號卷〈下稱偵一卷〉
      第11頁至第13頁；臺灣高雄地方法院檢察署99年度偵字第
      25057 號卷〈下稱偵二卷〉第8 頁、第11頁至第14頁、第
      47頁），是此部分之事實，堪已證明。
（二）又查，被告先於警詢時辯稱：其當時有將系爭行動電話放
      在收銀臺上，應該是收銀人員忘記結帳了云云（見偵一卷
      第4 頁；臺灣高雄地方法院檢察署99年度偵字第7977號卷
      〈下稱偵三卷〉第8 頁），卻另於檢察事務官詢問及本院
      審理時訊問時辯稱：其忘記將系爭行動電話放在收銀臺上
      ，以致疏於結帳云云（見本院卷第42頁：偵二卷第48頁）
      ，其前後辯稱，顯然業已前後不一。再者，觀之卷附被告
      當日結帳發票1 紙（號碼：JY00000000號；見偵二卷第8
      頁），該發票之品名並未有系爭行動電話之記載，而被告
      於警詢時經承辦員警提示上揭發票1 紙予被告辨識後，被
      告雖坦承該發票係其當結帳取得之發票，惟辯稱：因其要
      多一點發票對獎，所以要求收銀員開兩張發票，所以尚有
      另一張發票云云（見偵三卷第9 頁），然查，關於順發鳳
      山分公司為消費者結帳時，前後結帳所開立之發票依序應
      為連號乙節，業經證人即順發鳳山分公司店長張家榮於本
      院審理時證陳明確（見本院卷第35頁），是倘被告上揭辯
      稱係屬真實，則在當日順發鳳山分公司開立之發票，在票
      號為JY00000000號或JY00000000之發票內，應會有系爭行
      動電話結帳之記載，然觀之上揭2 張發票（見偵二卷第7
      頁、第8 頁），均無系爭行動電話結帳之記載，足見被告
      上揭辯稱與事實不合。是被告之辯詞既前後不一且與事實
      不合之情，則其辯稱，是否可信，已非無疑。
（三）再者，被告另供稱：其當日僅係要購買中華電信易付卡及
      系爭行動電話云云（見本院卷第41頁），是當日其所需結
      帳之物品種類、數量顯然不多，衡情，其應無疏於結帳之
      可能；復查，該易付卡之價值為295 元乙節，有上揭號碼
      JY00000000號之發票1 紙附卷可參（見偵二卷第8 頁），
      而系爭行動電話之價值為1,890 元乙情，已經證人即順發
      鳳山分公司店長張家榮於警詢、本院審理時證陳屬實（見
      本院卷第32頁；偵一卷第7 頁），是被告當日倘係要購買
      中華電信易付卡及系爭行動電話，則其當日結帳時應支付
      之金額，應已逾2,000 元，再查，證人即順發鳳山分公司
      店長張家榮復於本院審理時證謂：順發鳳山分公司展示商
      品時均會在商品旁放上該商品之標示卡，包括該廠品之價
      值等語（見本院卷第32頁），另參以被告於警詢亦供承：
      系爭行動電話價值約2,000 元等語（見偵三卷第8 頁），
      再衡之一般人在考慮是否購買該商品時，均會檢視該商品
      之價值乙情，足知被告當時顯然知悉系爭行動電話之售價
      ，是以，被告當日倘真係要購買中華電信易付卡及系爭行
      動電話，則其當日應知悉結帳時其所應支付之金額應已逾
      2,000 元，應無疑義；然查，被告當日僅支付295 元即帶
      走中華電信易付卡及系爭行動電話乙情，復經證人即鳳山
      分公司店長張家榮於本院審理時證述確實（見本院卷第33
      頁），並有上揭號碼JY00000000號之發票1 紙附卷可考（
      見偵二卷第8 頁），則考量被告上揭應支付之金額與其實
      際支付之金額二者間相差甚多，若被告果真有要購買系爭
      行動電話之意思，在結帳當時應隨即能馬上發現結帳有誤
      ，始為合理，然被告卻未告知收銀人員結帳有誤，即逕行
      將系爭行動電話帶走，足認被告自始即有不法取得系爭行
      動電話之意思。再觀以卷附之被告當時結帳時監視器畫面
      翻拍照片1 份（見偵二卷第12頁至第13頁），被告當時將
      系爭行動電話帶至結帳處收銀臺時，並未將系爭行動電話
      放置於收銀臺上，而係隨即將之夾之於腋下，然再細觀上
      揭監視器擷取畫面，被告結帳之際，該收銀臺可置物之空
      間甚大，並無因臺面擁擠以致無法放置該行動電話之情，
      然被告至該收銀臺時，卻未將系爭行動電話置之收銀臺上
      等待結帳，竟直接將之夾於腋下，實是與常情不合，足徵
      被告自始即有不法竊取該行動電話之犯意。再查，證人即
      順發鳳山分公司之法務人員褚喬葦於本院審理時證述：過
      年期間被告私下拿烏魚子、紅包等要求其收下，希望其出
      庭可以幫忙說好話，其沒有答應，當場拒絕等語（見本院
      卷第37頁），益徵被告確有竊取系爭行動電話之犯行，否
      則其豈有必要事後企圖利誘上揭證人陳述對其有利證詞之
      舉。
（四）綜上所述，被告上開所辯，均為犯後卸責之詞，不足採信
      ，本案事證明確，被告有上揭犯罪事實欄所載竊盜犯行堪
      以認定。
二、核被告所為，係犯刑法第320 條第1 項之普通竊盜罪。爰審
    酌被告正值壯年，不思以正途獲取所需財物，竟心存貪念，
    竊取系爭行動電話，對於他人之財產法益顯然漠視，並企圖
    以上揭假結帳之手法逃避刑責，其行為實值非難，又酌以被
    告犯後否認犯行一再飾詞狡辯，犯後又企圖影響順發鳳山分
    公司承辦人員，始終無悔悟之意思，然慮及其所竊之物價值
    非鉅，復業已賠償順發鳳山分公司乙節，業經證人即順發鳳
    山分公司法務人員褚喬葦於本院審理時證陳在卷（見本院卷
    第36頁），暨其犯罪之動機、目的、手段、對社會所生危害
    等一切情狀，量處如主文所示之刑，並考量被告之學歷、職
    業諭知易科罰金之折算標準。至檢察官雖對被告具體求刑應
    判決並定執行刑為有期徒刑1 年（見本院卷第44頁），然該
    本院復審酌上開各情，認被告應以主文所示之刑，即可達罰
    當其罪之目的，檢察官之求刑稍屬過重，附此敘明。
據上論斷，應依刑事訴訟法第299 條第1 項前段，刑法第320 條
第1 項、第41條第1 項前段，刑法施行法第1 條之1 ，判決如主
文。
本案經檢察官張媛舒到庭執行職務。
中    華    民    國    100    年    6    月    7     日
                  刑事第十三庭  法  官  王參和
以上正本係照原本作成。
如不服本判決應於收受本判決後10日內向本院提出上訴書狀，並
應敘述具體理由，如未敘述上訴理由者，應於上訴期間屆滿後20
日內補提理由書狀於本院（均須按他造當事人之人數附繕本）「
切勿逕送上級法院」。
中    華    民    國   100    年     6    月    7     日
                                書記官  葉祝君
附錄本案論罪科刑之法條
中華民國刑法第320 條
意圖為自己或第三人不法之所有，而竊取他人之動產者，為竊盜
罪，處5 年以下有期徒刑、拘役或500 元以下罰金。
意圖為自己或第三人不法之利益，而竊佔他人之不動產者，依前
項之規定處斷。
前二項之未遂犯罰之。